臺灣士林地方法院刑事判決　　　　　　　　　　　　　　九十年度易字第八○四號
　　聲　請　人　臺灣士林地方法院檢察署檢察官
　　被　　　告　甲○○
　　選任辯護人　蕭蒼澤律師
右列被告因妨害名譽案件，經檢察官聲請簡易判決處刑（九十年度偵字第四七八一號
），本院認不宜以簡易判決處刑，改依通常程序審理判決如左：
    主  文
甲○○公然侮辱人，處罰金壹仟元，如易服勞役以參佰元折算壹日。
    事  實
一、甲○○前因懷疑乙○○私自竊用其電氣，時有爭執發生，二人積怨已深。甲○○
    於民國九十年五月十八日下午六時許，在臺北市士林區○○○道○段十二巷三二
    號「千手千眼觀世音菩薩道場」之公眾得出入場所內，因前開細故與該道場義工
    乙○○發生爭吵，竟辱罵乙○○：「幹你老母老雞巴」、「藍鳥長」、「幹你老
    母雞巴」、「開一台車像垃圾車」、「身體整月不洗」（均台語發音）等語，而
    公然侮辱之。
二、案經乙○○訴請臺灣士林地方法院檢察署檢察官偵查聲請簡易判決處刑。
    理  由
一、訊據被告甲○○固坦承於前揭時地以「幹你老母老雞巴」、「藍鳥長」、「幹你
    老母雞巴」、「開一台車像垃圾車」、「身體整月不洗」等語罵告訴人乙○○之
    事實，惟否認有侮辱之故意，辯稱：當天伊與告訴人乙○○互罵，因告訴人乙○
    ○無故毆打伊，伊基於正當防衛乃口出粗鄙之言，並非故意侮辱告訴人云云。辯
    護人另以：被告之行為地並不具備不特定人或多數人得以共見共聞之情形，聲請
    簡易判決處刑書僅略稱該地點為公眾得出入之場所，與事實不符，不該當公然侮
    辱罪云云，資為辯護。惟查：
  (一)被告於九十年五月十八日下午六時許，在臺北市士林區○○○道○段十二巷三二
    號「千手千眼觀世音菩薩道場」內，以台語「幹你老母老雞巴」、「藍鳥長」、
    「幹你老母雞巴」、「開一台車像垃圾車」、「身體整月不洗」等語辱罵乙○○
    之事實，業據被告於本院審理時自白不諱，核與告訴人乙○○指訴情節相符，且
    有錄音帶及譯文一份附卷可稽，而該捲錄音帶經聲請人勘驗結果與譯文所示之髒
    話相符，有臺灣士林地方法院檢察署九十年八月三日履勘筆錄一份在卷可佐。至
    被告原主張告訴人所提之前揭錄音帶遭剪接，當天伊並未辱罵告訴人云云，經本
    院送請法務部調查局鑑定該捲錄音帶是否有遭到剪接乙事，結果該錄音帶內於譯
    文第二頁第一行「你若沒偷用水，你家死了了。」後始有中斷痕跡，此有該局九
    十年十二月七日陸(三)字第九○○八○六七九號鑑定通知書一份附卷可憑，準此
    ，參以譯文顯示「幹你老母老雞巴」、「藍鳥長」、「幹你老母雞巴」等語均在
    該中斷處之前，足認被告確有辱罵告訴人無訛。
  (二)經核以台語「幹你老母老雞巴」、「藍鳥長」、「幹你老母雞巴」、「開一台車
    像垃圾車」、「身體整月不洗」等語評價他人，客觀上業已達到貶損他人名譽及
    尊嚴之程度，且上開「千手千眼觀世音菩薩道場」為一般信徒參拜之場所，被告
    在該場所為此陳述，已達於不特定多數人或多數人得以共見共聞之公然狀態，告
    訴人亦因此感到其人格受損而提出告訴，足認被告為此陳述業已公然侮辱告訴人
    ，辯護人以被告固對告訴人辱罵，亦不符『公然』侮辱之要件云云，實難遽採。
  (三)又所謂正當防衛，即對於現在不法之侵害情狀，行為人以出於防衛自己或他人權
    利之意思，而對攻擊人所為之適當反擊。防衛行為之合法性，止於不法侵害之抑
    制，亦即行為人所採取之防衛手段必須能抑制攻擊者之攻擊行動。經查本件縱使
    告訴人確實有毆打被告之行為，則被告所應採取之防衛手段，僅限於阻止告訴人
    之毆打行為，例如徒手或持物抵擋等，且觀之被告所辱罵之語，並無任何赫阻之
    意，顯難認有何防衛之意思，亦與防衛手段不相當，尚難認有正當防衛之阻卻違
    法事由存在。況被告亦自承係不滿告訴人竊電，始至上開道場與告訴人理論，是
    其所罵台語「幹你老母老雞巴」、「藍鳥長」、「幹你老母雞巴」、「開一台車
    像垃圾車」、「身體整月不洗」等語，確有侮辱之意思甚明。
  (四)綜上所述，被告所辯無非卸責之詞，不足採信，事證明確，其犯行洵堪認定，應
    依法論科。
二、核被告所為，係犯刑法第三百零九條第一項之公然侮辱罪。其先後辱罵告訴人「
    幹你老母老雞巴」、「藍鳥長」、「幹你老母雞巴」、「開一台車像垃圾車」、
    「身體整月不洗」等語，係基於同一公然侮辱犯意下之接續行為，僅侵害一個法
    益，只論以一罪。又聲請簡易判決處刑事實雖未敘及被告辱罵告訴人台語「藍鳥
    長」、「幹你老母雞巴」之犯行，然該部分事實與聲請人聲請簡易判決處刑之犯
    罪事實，既具有接續犯之實質上一罪關係，應為聲請簡易判決處刑效力所及，本
    院自應併予審究。爰審酌被告之生活狀況、智識程度，與告訴人係鄰里關係，其
    因懷疑告訴人竊電之犯罪動機、目的、刺激、手段及所生危害、犯罪後積極表示
    願與告訴人和解之態度，惟因告訴人堅持提出告訴，致迄今尚未達成民事和解等
    一切情狀，量處如主文所示之刑，並諭知易服勞役之折算標準，以示懲儆。
據上論斷，應依刑事訴訟法第四百五十二條、第二百九十九條第一項前段，刑法第三
百零九條第一項、第四十二條第二項，罰金罰鍰提高標準條例第一條前段、第二條，
判決如主文。
本案經檢察官簡靜玉到庭執行職務
中      華      民      國    九十一    年      五      月    二十三    日
                                  臺灣士林地方法院刑事第二庭
                                      法  官  李  昆  霖
右正本證明與原本無異。
如不服本判決，應於判決送達後十日內，向本院提出上訴狀。
                                      書記官  李  佩  真
中      華      民      國    九十一    年      五      月    二十七    日
附錄本判決論罪科刑依據之法條：
刑法第三百零九條第一項
公然侮辱人者，處拘役或三百元以下罰金。
